臺灣臺北地方法院刑事判決　　　　　　　　　　　　九十一年度易字第一０二一號
　　公　訴　人　臺灣臺北地方法院檢察署檢察官
　　被　　　告　乙○○
右列被告因竊盜案件，經檢察官提起公訴（九十一年度偵字第一三六一五號），本院
判決如左：
    主      文
乙○○竊盜，累犯，處有期徒刑壹年。
    事      實
一、乙○○前於民國八十六年五月間，因在火車車廂內竊盜犯竊盜案件，經台灣高雄
    地方法院判處有期徒刑六月，判決確定後於八十七年二月六日執行完畢；又於八
    十七年九月間，因在高雄火車站站內之第二月台犯加重竊盜案件，經台灣高雄地
    方法院判處有期徒刑二年，判決確定後由檢察官簽發指揮書發監執行，依檢察官
    所簽發執行指揮書之記載本應於九十年一月十日執行完畢，嗣於八十九年六月十
    六日縮短刑期假釋出監，假釋期間於八十九年十二月二十一日屆滿，假釋期間屆
    滿，未經撤銷假釋，視為執行完畢（乙○○以上前科於本件構成累犯）；乙○○
    又因於九十一年一月十二日在火車車廂內竊盜犯竊盜案件，經台灣桃園地方法院
    於九十一年六月四日以該院九十一年度易字第六九一號判決宣示判處有期徒刑十
    月（尚未執行，乙○○本次前科於本件不構成累犯）。
二、緣印尼籍女子甲○○○ ○○○○○TI（以下稱MISI）於九十一年七月十四日上午七時五十
    分許，進入台北市中正區台北火車站之地下月台，準備搭乘台灣鐵路管理局第一
    ００七次，訂同日上午七時五十五分由台北開往高雄之南下自強號列車，當時該
    自強號列車已進站停靠於月台供旅客上下車，尚未開車。乙○○竟意圖為自己不
    法之所有，尾隨MISI之後進入該火車之車廂，在該列車尚未啟動出發之際，趁
    MISI已進入該列車第六車廂，正在車廂中之走道上注意找尋自己第十三號座位在
    何處分神之際，而緊跟於MISI之後，將MISI身上所帶背包之拉鍊拉開，徒手伸入
    該背包，翻動竊取得手MISI放置於該背包內之紅色皮夾一個（內有MISI之中華民
    國外僑居留證一張、電話卡一張、金項鍊一條及現金新台幣四千七百六十元），
    而因MISI感覺自己所帶背包為他人所翻動，遂伸手進入背包查看，發覺其所有之
    紅色皮夾已經不見，遂對當時緊跟在其後方之乙○○問其有無竊取其皮包（MISI
    會說中文），乙○○對MISI之質疑支吾其詞，並將握有其所竊得皮包之手置於身
    後，嗣MISI認為乙○○為竊取其皮包之人，乃拉住乙○○之手要一同下車請警察
    處理，乙○○見狀，乃將其所竊得之皮包丟棄在地，與MISI一同下車，嗣MISI報
    警處理，果為警在該列車第六車廂內發現其所失竊之皮包，方知上情。
三、案經內政部警政署鐵路警察局第一警務段報告台灣台北地方法院檢察署檢察官偵
    查起訴。
    理      由
一、訊據被告固不否認有於前時間跟在MISI之後進入前述火車列車之第六車廂內之事
    實，惟矢口否認有任何竊盜之行為，辯稱：我沒有偷云云，惟查被害人MISI所有
    前述置於背包內之皮夾如何於前述時地為被告所竊取，如何為其發覺、為警查獲
    等事實，除據MISI於警訊時供述甚詳外（偵查卷第六頁至第七頁偵訊筆錄參照）
    ，並於本院九十一年九月十一日審理時以證人之身分到庭再次供述明確（當日審
    判筆錄參照），並有MISI為領回其為被告所竊取之物，而所立具之贓物認領保管
    單一紙在卷可稽（偵查卷第八頁參照），而被告於公判庭上面對證人MISI為對其
    所為不利之供述，並無法舉出或請本院調查任何證據以使本院對證人MISI所為供
    述產生任何之合理懷疑，僅空言稱沒有竊取，實難認其辯解為可採，更何況，被
    告於警訊時供稱其於案發前一天即九十一年七月十三日晚上十時許，方自高雄搭
    乘復興號，於翌日清晨五時許抵達台北，然而警員又在被告之身上，扣得一張被
    告所購買案發當日七月十四日下午一點零五分自台北開往高雄之自強號列車車票
    【偵查卷第九頁參照】，被告既已購得當日下午一點零五分之車票要回高雄，為
    何又要跟隨MISI在七點五十分上車？而且其清晨五點才坐了七個小時的火車從高
    雄到台北，僅在約近三個小時之後，又緊跟被害人MISI上了一班不是她原訂要搭
    的火車車班南下？而被告對自己此種明顯違背常理之行為，均未能自圓其說，益
    徵被告應確有如被害人MISI所供述之竊盜行為，本件事證明確，被告之犯行堪以
    認定
二、按刑法第三百二十一條第一項第六款所規定之在車站竊盜罪，係指在車站或埠頭
    行竊者而言，若於火車中竊取他人所有物，即與該條規定之構成要件不符（最高
    法院十八年上字第一三八四號判例參照），且若行為人係於火車停靠於月台，尚
    未發車之際，而在火車車廂內竊取他人之物，亦與刑法第三百二十一條第一項第
    六款所規定之在車站竊盜罪之構成要件不符，而僅能認該當於刑法第三百二十條
    第一項普通竊盜罪之構成要件（本院卷附最高法院八十七年台非字第三九三號判
    決及學者甘添貴先生所著體系刑法各論第二卷第八十頁至第八一頁參照），則被
    告乙○○於前述時間，於前述火車列車停靠於台北火車站月台，尚未發車啟動之
    際，而在該列車之第六車廂內竊取MISI所有財物得手之行為，核諸前揭說明，係
    犯刑法第三百二十條第一項之竊盜罪。雖起訴檢察官與全程到庭實行公訴之檢察
    官均用心良苦，認為火車停靠月台供旅客上下車之際，上下擁擠，行竊易、防竊
    難，較之車站更為嚴重，故認被告所為係犯刑法第三百二十一條第一項第六款所
    規定之在車站竊盜罪，惟在刑法第三百二十一條第一項第六款規定尚未經修正生
    效以前（前引學者甘添貴先生之著作，已敘明刑法修正草案將修正規定在供公眾
    運輸之交通工具內竊盜，為加重竊盜罪，而要予以加重處罰），被告所為係該當
    於刑法第三百二十條第一項普通竊盜罪之構成要件，已有如前述，故公訴人認被
    告所為係犯刑法第三百二十一條第一項第六款所規定之在車站竊盜罪，乃有未洽
    ，惟公訴人在起訴書之犯罪事實欄所記載被告在火車車廂內竊盜之犯罪事實，與
    本院所認定之被告犯罪事實，並無二致，亦即公訴人擇為訴訟客體請求本院確定
    被告所為具有侵害性之社會事實與本院所認定之基本社會事實相同，由訴訟目的
    以觀，此二部分事實之侵害性行為內容均屬同一，且本院所認定此部分事實又未
    較公訴人認定之事實有擴張或減縮，本院復於審判期日對被告告知以刑法第三百
    二十條第一項普通竊盜罪之罪名，使其有答辯之機會而得行使其防禦權，依最高
    法院八十三年度台上字第四六二八號判決「刑事訴訟法第三百條所謂變更起訴法
    條，係指在不擴張及減縮原訴範圍之原則下，法院得就有罪判決，於不妨害公訴
    之基本社會事實同一（即公訴事實之同一性）之範圍內，得自由認定事實，變更
    檢察官所引應適用之法條而言。」所認，本件之起訴法條自應變更，應予說明。
    查被告前於八十六年五月間，因在火車車廂內竊盜犯竊盜案件，經台灣高雄地方
    法院判處有期徒刑六月，判決確定後於八十七年二月六日執行完畢；又於八十七
    年九月間，因在高雄火車站站內之第二月台犯加重竊盜案件，經台灣高雄地方法
    院判處有期徒刑二年，判決確定後由檢察官簽發指揮書發監執行，依檢察官所簽
    發執行指揮書之記載本應於九十年一月十日執行完畢，嗣於八十九年六月十六日
    縮短刑期假釋出監，假釋期間於八十九年十二月二十一日屆滿，假釋期間屆滿，
    未經撤銷假釋，視為執行完畢，此有台灣高等法院檢察署刑案紀錄簡覆表一紙在
    卷足憑，並有被告所犯上開二案件之判決書附本院卷可稽，被告於受有期徒刑之
    執行完畢後五年以內，再犯本件有期徒刑以上之罪，係屬累犯，應依刑法第四十
    七條規定加重其刑。爰審酌被告其犯罪手段、所得財物、犯罪對被害人所生損害
    、其智識程度暨其犯後態度等一切情狀，量處如主文所示之刑。
三、起訴檢察官雖於起訴書之證據及所犯法條欄認為被告顯有犯罪之習慣，請本院在
    判處被告罪刑之同時，依竊盜犯贓物犯保安處分條例規定，諭知被告入勞動場所
    強制工作。然查，刑法上之習慣犯，與累犯連續犯之性質有別，必須有具體之事
    實，足資證明行為人有犯罪之惡習及慣行，始有習慣犯規定之適用，並非一有累
    犯或連續犯之情形，即可認為有犯罪之習慣，最高法院五十四年度台上字第三０
    四一號判決足供參照。本件被告固有如前所述該當於刑法四十七條累犯規定構成
    要件之前科事實，然被告是否有犯竊盜罪之習慣，僅憑被告所為成立累犯，或依
    前述事實欄第一部分所記載於本件不構成累犯之搶奪事實均尚有未足，亦即，考
    量行為人是否確有犯罪之習慣，應從其是否平時就備妥犯罪工具以供犯罪之用、
    生活所需是否多經由犯罪而來、其為犯罪之時間間隔是否甚為密集等客觀情狀綜
    合加以判斷，方足認定。經查，本件被告最近一次因犯竊盜罪為法院判處罪刑之
    「行為時間」係九十一年一月十二日（即卷附台灣桃園地方法院九十一年度易字
    第六九一號判決），距本件之行為時已有六個月（半年），且起訴檢察官以被告
    已被執行完畢或尚未執行完畢之前科犯行來認定被告有犯罪之習慣，會不會違背
    「一次行為僅受一次評價」之訴訟法上原則，亦非無疑，此外復查無無積極證據
    足以證明被告有犯罪之習慣，自難依公訴人所請對被告宣告令入勞動場所，強制
    工作，應予說明。
據上論斷，應依刑事訴訟法第二百九十九條第一項前段、第三百條，刑法第三百二十
條第一項、第四十七條，罰金罰鍰提高標準條例第一條前段，判決如主文。
本案經檢察官丙○○到庭執行職務
中      華      民      國    九十一    年      九      月    二十六    日
                                  臺灣臺北地方法院刑事第三庭
                                      法  官  葉建廷
右正本證明與原本無異
如不服本判決應於送達後十日內向本院提出上訴狀
                                      書記官  許婉如
中      華      民      國    九十一    年      九      月    二十六    日
附錄本案論罪科刑法條全文：
中華民國刑法第三百二十條：
意圖為自己或第三人不法之所有，而竊取他人之動產者，為竊盜罪，處五年以下有期
徒刑、拘役或五百元以下罰金。
意圖為自己或第三人不法之利益，而竊佔他人之不動產者，依前項之規定處斷。
前二項之未遂犯罰之。
